【裁判字號】    90,上易,2432
【裁判日期】    900829
【裁判案由】    侵占
【裁判全文】
臺灣高等法院刑事判決                            九十年度上易字第二四三二號
    上  訴  人
    即  自訴人  世強交通有限公司
    代  表  人  乙○○
    代  理  人  甲○○
    被      告  丙○○
右上訴人因被告侵占案件，不服臺灣板橋地方法院八十九年度自字第四九五號，中華
民國九十年五月三十一日第一審判決，提起上訴，本院判決如左：
    主  文
上訴駁回。
    理  由
一、自訴意旨略以：被告丙○○於民國（下同）八十九年三月二日，在位於臺北縣板
    橋市○○路○段五十巷七十五號自訴人公司，與自訴人簽立「世強交通有限公司
    暨聯合計程車無線電臺參加營運契約」，約定由被告每月給付臺機租金與電臺服
    務費為新臺幣（下同）一千五百元。惟被告自裝機後即未履行給付上開租金費用
    之義務，亦未與自訴人聯絡。經自訴人寄發存證信函催告，並載明終止契約之意
    思表示，猶置之不理，足見被告有將其持有自訴人無線電車臺機易持有為所有之
    不法意圖，因認被告涉犯刑法第三百三十五條之侵占罪云云。
二、按犯罪事實應依證據認定之，無證據不得推定其犯罪事實；又不能證明被告犯罪
    者，應諭知無罪之判決；刑事訴訟法第一百五十四條、第三百零一條第一項分別
    定有明文。又犯罪事實之認定，應憑真實之證據，倘證據是否真實尚欠明確，自
    難以擬制推測之方法，為其判斷之基礎；而認定犯罪事實之證據係指足以認定被
    告確有犯罪行為之積極證據而言，該項證據自須適合於被告犯罪事實之認定，始
    得採為斷罪資料，最高法院五十三年著有臺上字第六五六號、二十九年上字第三
    一０五號判例。且刑事訴訟上證明之資料，無論其為直接或間接證據，均須達於
    通常一般之人均不致有所懷疑，而得確信其為真實之程度，始得據為有罪之認定
    ，若其關於被告是否犯罪之證明未能達此程度，而有合理懷疑之存在，致使無從
    形成有罪之確信，根據「罪證有疑，利於被告」之證據法則，即不得遽為不利被
    告之認定，亦有最高法院七十六年度臺上字第四九八六號判例可稽。其以情況證
    據（即間接證據）斷罪時，尤須基於該證據在直接關係上所可證明之他項情況事
    實，本乎推理作用足以確證被告有罪，方為合法，不得徒憑主觀上之推想，將一
    般經驗上有利被告之其他合理情況逕予排除，此觀諸最高法院三十二年上字第六
    十七號判例意旨亦甚彰明。
三、自訴人認被告侵占無線電車臺機，無非係以被告簽立「世強交通有限公司暨聯合
    計程車無線電臺參加營運契約」，已裝置自訴人所有之無線電車臺機，卻於收受
    存證信函催告後，仍未返還為據。然訊據被告固坦承上開契約書上「丙○○」之
    簽名係渠親為，惟堅決否認有何侵占犯行，辯稱：渠曾於八十九年四月二日在臺
    北縣中和市○○路某車行向自訴人以分期付款方式購買計程車，但未曾裝設過自
    訴人之無線電車臺機，只是在購車時簽署的文件中，有一件前揭計程車無線電臺
    參加營運契約書，渠簽名時是空白契約等語。經查：證人劉樂祺到庭證言：伊是
被告買車時之保證人，車號是Ｈ五二七八號，買車時間是八十九年初，被告牽車
    後，伊一星期約與被告見面三、四次，均未曾見到計程車上有裝無線電；後來被
    告未繳分期車款，所以車行將車牽回等語（見原審九十年二月七日訊問筆錄）；
    證人王經文亦具結證稱：八十九年四月、五月左右，被告購買計程車，伊與劉樂
    祺擔任保證人，被告的計程車有裝過賓樂的無線電，但未曾裝過自訴人的無線電
    等語（見原審九十年二月七日訊問筆錄）；且盧生明到庭證稱：八十九年二月、
    三月間，被告曾經辦理租送計程車業務等語（見原審九十年五月二十三日審判筆
    錄）；核均與被告所辯內容相符。又參諸自訴人提出之車號Ｈ五二七八號行車執
    照影本，記明「分期車不准抵押轉讓」、「本公司車輛禁止典當買賣轉讓」之字
    樣，堪信被告辯稱曾向自訴人分期付款購車一詞，與事實相符。再查，自訴人提
    出之「世強交通有限公司暨聯合計程車無線電臺參加營運契約」書，簽約日期記
    為「八十九年三月二日」，且未載明無線電車臺機裝設車輛之車號；而自訴人提
    出車號Ｈ五二七八號行車執照，於八十九年三月九日發照，在前揭無線電臺參加
    營運契約簽立之後，顯見自訴人並未於前開無線電臺參加營運契約簽立同時，即
    將無線電臺機裝設於車號Ｈ五二七八號計程車上，當無從執此無線電臺參加營運
    契約中有被告簽名，遽認被告已取得自訴人所有之無線電臺機；自訴人於本院調
    查時雖提出車號Ｈ五二七八號計程車車窗上貼有「０１２」之照片為證，但已為
    被告否認，並稱該車早已還自訴人，車窗上「０１２」可隨時貼上去再拍照等語
    ，質之自訴人代理人甲○○亦無法提出無線電車臺機確實已裝設於被告使用之計
    程車內之照片，尚難認自訴人之指訴可採。至證人盧生明雖指證伊不負責無線電
    車臺機業務，亦未曾要求被告於購車時簽立上開計程車無線電臺參加營運契約云
    云，惟縱被告此部分之辯詞不可採，仍不得以其自辯非真，遽為有罪之論斷。
四、綜上所述，並無其他積極證據足資證明被告涉有侵占之犯行，揆諸前揭說明，自
    屬不能證明被告犯罪。原審經詳察，以不能證明被告犯罪，而為其無罪之諭知，
    核無違誤。自訴人上訴仍執前詞，指摘原判決不當，非有理由，應予駁回。
五、本件自訴人代表人乙○○及代理人甲○○經合法傳喚，無正當理由不到庭，爰不
    待其陳述逕行判決。
據上論斷，應依刑事訴訟法第三百六十八條、第三百六十四條、第三百三十一條第一
項後段，判決如主文。
中      華      民      國      九十        年      八      月  二十九  日
                              臺灣高等法院刑事第二十一庭
                                  審判長法  官  葉  騰  瑞
                                        法  官  江  國  華
                                        法  官  莊  明  彰
右正本證明與原本無異。
不得上訴。
                                        書記官  廖  嫣  雯
中      華      民      國      九十        年      八      月  三十    日


司法院資訊處製作；財團法人民間司法改革基金會備份。
